【裁判字號】    98,重訴,63
【裁判日期】    980422
【裁判案由】    損害賠償
【裁判全文】
臺灣板橋地方法院民事判決              98年度重訴字第63號
原      告  丙○○
原      告  甲○○
原      告  戊○○
上開三人
共      同
訴訟代理人  黃銀河律師
複  代理人  己○○
被      告  乙○○
訴訟代理人  丁○○
訴訟代理人  曾朝誠律師
複  代理人  廖穎愷律師
上列當事人間請求損害賠償事件，經本院於民國98年4月8日言
詞辯論終結，判決如下：
    主    文
原告之訴及其假執行均駁回。
訴訟費用由原告負擔。
    事實及理由
一、原告起訴主張：原告與被告係均係臺北縣三重市○○段2429
    地號土地之共有人，嗣被告將其所有之應有部分八分之一（
    下稱系爭土地）出賣予第3 人翔譽建設股份有限公司（下稱
    翔譽公司），依土地法第34條之1 第4 項規定原告有優先承
    買權，詎被告並未踐行通知義務，即以低以合理市價之每平
    方公尺新台幣（下同）51900 元出售，致原告受有合理市價
    每平方公尺264463元價差之損失計00000000元，為此依侵權
    行為損害賠償之法律關係請求被告賠償等語。併為訴之聲明
    ：被告應給付原告00000000元，及自起訴狀繕本送達之翌日
    即97年12月10日起至清償日止，按週年利率百分之5 計算之
    利息，併陳明願供擔保請准宣告假執行。
二、被告則辯稱：被告係將系爭土地出售予第3 人劉和仁，且有
    踐行通知原告義務，原告並未理會，已無優先承買權，又被
    告業已撤銷與第3 人劉和仁間之買賣契約，回復登記為被告
    及被告（應有部分16分之1） 之配偶吳陳勉（應有部分16分
    之1） 所有，況原告出售之價格符合合理之市價，原告並無
    損失可言等語。併為答辯聲明：駁回原告之訴及其假執行之
    聲請，並陳明如受不利判決，願意供擔保請准宣告免為假執
    行。
三、兩造同意不爭執之事實：
  (一)被告為臺北縣三重市○○段2429地號土地之共有人，嗣信託
    予第3 人劉和仁，且信託目的係管理及處分信託財產（亦即
    得為處分系爭土地之應有部分）為真正。
  (二)系爭土地登記簿謄本、信託契約書、系爭土地異動索引、臺
    北縣三重地政事務所98年2 月25日北縣重地登記字第098000
    2564號函等文書為真正。
  (三)系爭土地係以出賣人劉和仁、買受人翔譽公司，因而辦理移
    轉系爭土地所有權登記予翔譽公司無誤。
  (四)翔譽公司於97年12月5 日將系爭土地應有部分十六分之一以
    買賣為原因移轉登記為被告所有，另十六分之一登記為吳陳
    勉所有無誤為真正。
四、查本被告係臺北縣三重市○○段2429地號土地之共有人，嗣
    系爭土地信託為第3 人劉和仁所有，且信託目標係管理及處
    分信託財產（亦即得為處分系爭土地之應有部分），又系爭
    土地係以出賣人劉和仁、買受人翔譽公司簽署買賣契約，因
    而聲請向地政事務所辦理所有權移轉登記予翔譽公司等情，
    此為兩造所不爭之事實，並有系爭土地登記謄本、信託契約
    書、系爭土地異動索引及臺北縣三重地政事務所98年2 月25
    日北縣重地登記字第0980002564號函覆在卷可稽，堪予認定
    。
五、按受託人在信託關係成立後，即成為信託財產之名義所有人
    ，而在實質上享有信託財產管理權，並負有依信託目的管理
    信託財產之義務與責任。且依私法自治原理，信託當事人本
    得於不違反公序良俗或強行禁止規定下，自由約定管理處分
    權之內容。是受託人之管理處分權，如信託當事人未另有約
    定，舉凡有關信託財產法律行為、事實行為、訴訟行為或取
    得權利負擔義務之行為，均應包括在內。查如前所述，系爭
    土地被告信託且登記為受託人劉和仁為所有權人，且系爭土
    地係以出賣人劉和仁、買受人翔譽公司簽署買賣契約，因而
    向臺北縣三重地政事務所辦理所有權移轉登記為翔譽公司所
    有，則該買賣契約之出賣人係第3 人劉和仁、買受人為翔譽
    公司，被告並非系爭土地之出賣人。因之，基於該買賣契約
    關係向臺北縣三重地政事務所辦理系爭土地所有權移轉登記
    時，切結「優先購買權人已放棄優先購買權如有不實出賣人
    願負法律責任」，即係由出賣人劉和仁簽章表示負責（翔譽
    公司併同簽章在側），並非係由被告簽章負責，此有臺北縣
    三重地政事務所98年2 月25日北縣重地登記字第0980002564
    號函覆土地登記申請書首頁載明在卷甚明。則依土地法第34
    條之1 規定，系爭土地既信託所有權登記予受託人劉仁和，
    於出賣系爭土地時，應履行通知其他共有人是否行使優先承
    買權之義務者係出賣人即劉和仁，倘系爭土地出賣予第3 人
    時，出賣人劉和仁確未履行通知其他共有人是否行使優先承
    買權之義務，致生其他共有人之損害，則應由該出賣人劉和
    仁負損害賠償之責任。是本件原告以被告未踐行通知義務致
    生其損害因而請求被告賠償，顯有未洽，應予駁回。
六、綜上所述，原告基於侵權行損害賠償之法律關係，請求被告
    賠償，為無理由，應予駁回。原告之訴既經駁回，其假執行
    之聲請即失所附麗，應併予駁回。
七、本案事證已臻明確，兩造其餘主張、陳述及所提之證據暨攻
    擊防禦方法，均與本案判斷結果無影響，毋庸再予一一審酌
    ，附此敘明。
八、結論：本件原告之訴，為無理由，並依民事訴訟法第78條、
    第85條第1 項，判決如主文。
中    華    民    國    98    年    4     月    22    日
                  民事第二庭    法  官  李行一
以上正本，係照原本作成。
如對本判決上訴，須於判決送達後20日內向本院提出上訴狀
中    華    民    國    98    年    4     月    22    日
                                書記官  蔡於衡

司法院資訊處製作；財團法人民間司法改革基金會備份。
